【裁判字號】    89,台上,2958
【裁判日期】    890525
【裁判案由】    偽造文書
【裁判全文】
最高法院刑事判決                            八十九年度台上字第二九五八號
    上  訴  人  甲○○○
    選任辯護人  施 湘 興律師
右上訴人因偽造文書案件，不服台灣高等法院中華民國八十九年三月二日第二審判決
（八十八年度上訴字第四四六一號，起訴案號：台灣板橋地方法院檢察署八十八年度
偵字第六五一八號），提起上訴，本院判決如左：
    主  文
上訴駁回。
    理  由
按刑事訴訟法第三百七十七條規定，上訴於第三審法院，非以判決違背法令為理由，
不得為之。是提起第三審上訴，應以原判決違背法令為理由，係屬法定要件。如果上
訴理由狀並未依據卷內訴訟資料，具體指摘原判決不適用何種法則或如何適用不當，
或所指摘原判決違法情事，顯與法律規定得為第三審上訴理由之違法情形，不相適合
時，均應認其上訴為違背法律上之程式，予以駁回。本件原判決綜合調查證據之結果
，認上訴人甲○○○共同連續並牽連犯有刑法第二百十六條第二百二十條第一項第二
百十條行使偽造私文書，足以生損害於他人罪，及同法第三百三十九條第一項意圖為
自己不法之所有，以詐術使人將本人之物交付罪（此部分亦為想像競合犯）之事實，
因而撤銷第一審之科刑判決，改判依牽連犯及想像競合犯關係，從一重之前罪處斷，
量處有期徒刑陸月，已詳認定犯罪事實之依據及憑以認定之理由，並對上訴人否認
犯罪之辯詞，如何不足採信，均已依據卷內資料予以指駁及說明，從形式上觀察，原
判決並無違背法令情形。按偽造私文書罪之成立，以偽造者為他人名義之文書，且所
偽造之文書，足使人誤信為真正，即成立本罪。查甲○○○與其夫王武威、其子王建
勛共同以「健發公司」、「楊問雄（即鍾時宗）」、「鍾時郎」、「禎祥公司」及「
鍾時宗」等人名義冒標詐取會款乙節，為活會會員所不知，原判決已於理由二詳加說
明。上訴意旨復執陳詞，謂王武威（另案被告）既已得劉楊金珠、翁德水及呂麗玉之
同意借標（借標日期分別為八十四年六月十日及八十五年四月十日），並簽發期票攤
還或抵扣彼此貸款，自無行使偽造標單犯行，且收取已得標會員嗣後所繳交會款，亦
無詐欺可言，再上訴人就本件互助會並未參與，亦不知其實際情形，自非共犯等語，
係就原判決已詳為論斷與說明之事項，再為事實上之爭執，殊非適法之第三審上訴理
由。次按事實之認定及證據之取捨，乃屬事實審法院之職權，苟無違反經驗法則或論
理法則，自難指為違法。查上訴人共同冒標詐取會款在前，縱嗣後與被冒標人等達成
和解，並分期清償債務，亦無礙其犯罪之成立。原判決依憑上訴人於第一審就證人鍾
時宗所提出之歷次得標紀錄表及上訴人書寫紙條影本所為之自認，佐以證人鍾時宗、
鍾忠義、鍾時郎、鍾楊碧枝、呂麗玉、華靜玉於偵查及一審訊問時所為之供述（見原
判決理由二），及原判決附表壹互助會會員名單影本、附表貳冒標標單影本、附表
各期得標會員名單影本各乙份，資以認定上訴人共同犯有本件罪行，核屬事實審法院
採證認事職權之適法行使，難謂有認定事實不憑證據及理由不備之違法。上訴意旨指
摘原判決僅以證人華靜玉之證詞為唯一證據，並謂本件告訴人及其他互助會員均無人
證稱上訴人參與主持投開標工作云云，顯有誤會。再按刑事訴訟法第三百十條第二款
規定，有罪之判決書，對於被告有利之證據不採納者，固應說明其理由。惟其所謂對
於被告有利之證據，係指該證據客觀上對論罪科刑有所影響，且對被告有利，具有證
據評價之必要性者而言。倘該證據客觀上對論罪科刑並無影響，既無為證據評價之必
要，縱未在判決理由內加以說明，亦僅係行文簡略而已，上訴人仍執此爭執，難認適
法。另刑事訴訟法第三百七十九條第十款所謂應於審判期日調查之證據，必須該證據
確與待證事實有重要關係，就其案情委有調查之必要者而言，本件事證已臻明確，原
審未依上訴人聲請就其所提枝節證據為無益之調查，於判決無影響，按諸刑事訴訟法
第三百八十條規定，不得執為適法之第三審上訴理由。上訴意旨或未依據卷證資料，
具體指摘原判決如何違背法令，或置原判決之論於不顧，徒憑己見，為事實上之爭
辯，並對原審採證認事得自由裁量之職權行使及於判決無影響事項，任意指摘，難謂
已符合首揭法定上訴要件，其上訴違背法律上之程式，應予駁回。
據上論結，應依刑事訴訟法第三百九十五條前段，判決如主文。
中      華      民      國    八十九    年      五      月    二十五    日
                              最高法院刑事第七庭
                                  審判長法官  謝  家  鶴
                                        法官  洪  文  章
                                        法官  花  滿  堂
                                        法官  陳  世  淙
                                        法官  洪  佳  濱
      右正本證明與原本無異
                                              書  記  官
中      華      民      國    八十九    年      六      月      八      日


司法院資訊處製作；財團法人民間司法改革基金會備份。
